臺灣士林地方法院刑事判決　　　　　　　　　　　　　九十一年度自字第一五三號
　　自　訴　人　丁○○
　　代　理　人　陳金泉律師
　　　　　　　　蘇文生律師
　　　　　　　　葛百鈴律師
　　被　　告　　乙○○
　　選任辯護人　苗繼業律師
右列被告因違反公職人員選舉罷免法案件，經自訴人提起自訴，及由臺灣士林地方法
院檢察署函送併案審理（該署九十一年度選偵字第二八號），本院判決如左：
    主  文
乙○○無罪。
    理  由
一、自訴意旨略以：
  １、自訴人係台北縣汐止智慧里十八鄰之鄰民，與被告乙○○均參加於九十一年六
      月八日舉行投票之台北縣汐止市智慧里第二屆里長選舉里長侯選人。
  ２、自訴人與被告乙○○同住於台北縣汐止市○○路○段宏國大鎮社區，社區共十
      二棟建物，合計有一千七百多戶，佔智慧里全部里民比例高達五分之四以上，
      能掌握該社區大部分選票，即能當選智慧里之里長。
  ３、因智慧里里長選舉侯選人共有五人，選情激烈，被告基於使自訴人丁○○不當
      選之意圖，竟然使用極其卑劣之手段，先於投票前二日即九十一年六月六日，
      誣指自訴人妨害其名譽，向台北縣警察局汐止分局報案。復於次日即投票前一
      日（九十一年六月七日）未經宏國大鎮管理委員會（下稱管委會）決議，即擅
      自以管委會名製作「緊急公告」不實偽稱：「查丙○○（按同係智慧里里長侯
      選人）、丁○○等二員，散發傳單，捏造事實，污衊本會，分化團結，破壞和
      諧，今檢附證據，正式提出民、刑事告訴。特此公告，以正視聽！」，並命管
      委會總幹事於社區各棟建物之電梯、一樓出入口、地下一樓及地下二樓大肆張
      貼該公告。且被告乙○○為恐留存犯罪證據，更迅於投票日之翌日即九十一年
      六月九日將上開公告全部撕除。核被告所為顯係意圖使自訴人丁○○不當選，
      以文字散布不實謠言及傳播不實之事，嚴重損害自訴人之人格信譽。案經自訴
      人丁○○提起自訴，認被告乙○○觸犯公職人員選舉罷免法第九十二條之選舉
      誹謗罪云云。
二、按犯罪事實應依證據認定之，無證據不得推定其犯罪事實。又不能證明被告犯罪
    者，應諭知無罪之判決，刑事訴訟法第一百五十四條、第三百零一條第一項分別
    定有明文。再告訴人之告訴，本以使被告受刑事訴追為目的，故其陳述是否與事
    實相符，自應調查其他證據，以資審認，苟其所為攻擊之詞，尚有瑕疵，則在此
    瑕疵未予究明以前，即不能遽採為斷罪之基礎（最高法院六十九年度臺上字第一
    五三一號判例參照）。次按公職人員選舉罷免法第九十二條，係以意圖使候選人
    當選或不當選，以文字、圖畫、錄音、錄影、演講或他法，散布謠言或傳播不實
    之事，足以生損害於公眾或他人，為其構成要件；茍所散佈、傳播者，並非謠言
    或非不實之事項，自與該罪之構成要件不該當。
三、本件自訴人認被告涉有上揭犯行，無非以其提出被告所張貼之緊急公告、照片及
    選舉公報，並於被告答辯後補提出聯合報九十年四月二十五日報導、為大鎮居民
    抱不平文宣、八十八年四月十二日前往宏國建設抗爭文宣、宏國大鎮社區管理委
    員會八十八年四月及五月收支總表及零用金支出明細表、聯合報、聯合晚報報導
    、文宣、宏國大鎮管委員八十七年十一月至八十八年十月、九十一年一月、二月
    收支總表及零用金支出明細、宏國大鎮管委會Ｌ棟八十八年財務收支表各一份，
    並請求訊問證人甲○○及丙○○等為其論據。
四、訊據被告乙○○對於自訴人提出之緊急公告、照片之真正及係其張貼一事雖不爭
    執，然矢口否認有上揭犯行，辯稱：（一）被告所製作之緊急公告文件所陳述文
    字：「查丙○○、丁○○等二員，散發傳單，污衊本會，分化團結破壞和諧！今
    檢附證據，正式提出民、刑事告訴，特此公告，以正視聽」，此純係針對自訴人
    誹謗管委會名譽所為告訴後之澄清函，根本無涉於選舉。（二）在選舉期間，自
    訴人確實有捏造事實、誹謗被告、污衊管委會會，分化團結（諸如：被告身為管
    委會主任委員濫花交際會；濫花公帑去向宏國公司抗爭，使社區成危險社區、房
    價下跌；被告讓大家等垃圾車；社區有很多婦女、小孩被強暴、被小偷闖空門；
    僱用保全人員僅在收信件；A棟冷氣滴水也不處理；社區游泳池、兒童遊戲設施
    荒廢等），污衊被告社區都管不好如何當里長，企圖使被告不當選，故被告於緊
    急公告上所陳述自訴人散發傳單，捏造事實，污衊本會，分化團結，破壞和諧等
    均係屬真實，並提出自訴人散發「為大鎮居民抱不平」、「親愛的朋友」之文宣
    各一份為證。
五、本院依職權向台北縣警察局汐止分局汐止派出所調閱被告於九十一年六月六日二
    十三時二十分提出告訴時製作之筆錄。
六、經查：被告擔任宏國大鎮管委會主任委員係第二屆及第五屆，為兩造所不爭執，
    自訴人散發「為大鎮居民抱不平」、「親愛的朋友」之文宣中，就社區有很多婦
    女、小孩被強暴之指控，係在丙○○先生擔任社區籌備處主委之後之第一屆時發
    生，被小偷闖空門之指控，亦係在丙○○先生擔任管委會主任委員時發生等情，
    業經自訴人聲請傳喚之證人丙○○、甲○○到庭結證明確；次查就讓大家等垃圾
    車之指控，自訴人指稱垃圾車總是遲到，然何時收垃圾，係屬市公所之權責事項
    ，故垃圾車遲到係屬市公所應改進事項，應與被告無涉；再查使社區成危險社區
    、房價下跌之指控，該社區如何成危險社區？自訴人未提出任何證據以明其說，
    而房價下跌，係今日台灣經濟蕭條下之全面現象，尤其汐止市每年數度的淹水，
    至房價幾乎腰斬為眾所週知之事實，並非只有兩造所住之宏國大鎮一例，故房價
    下跌與被告率住戶到宏國建設主張合法權益，尚難認有何相當因果關係；至於就
    對被告亂花交際費之指控，據自訴人提出之收支總表觀之，交際費係用於贈送花
    籃、警民年節公關禮品、鎮長與結構技師、清潔隊員至社區鑑定之餐費、議員與
    戶政人員之便當費、管委會委員中秋節之禮品費、里長喬遷賀禮、社區年終摸彩
    禮品費等，該些交際費是否真無此必要？被告是否亂花？尚未付諸公評，自訴人
    即於文宣中擅予攻擊，致被告認為自訴人污衊被告有亂用公帑之舉。因此被告乃
    於九十一年六月六日二十三時二十分許，親至台北縣警察局汐止分局汐止派出所
    對自訴人提出告訴等情，業經本院向汐止分局函調上揭警訊筆錄附卷足憑，是被
    告製作「緊急公告」陳稱：自訴人丁○○，散發傳單，捏造事實，污衊管委會，
    分化團結，破壞和諧，今檢附證據，正式提出民、刑事告訴，以正視聽等語之陳
    述，觀其內容並非全無所據，縱被告僅於派出所提出刑事告訴，而其傳單宣稱提
    出民、刑事告訴，致所用之詞句稍有不當，而不無微疵，然尚難遽認被告有以文
    字散佈謠言或傳播不實之事，而令負該罪之罪則。此外復查無其他積極證據足資
    認定被告有以文字散布謠言或傳播不實之事之犯行，自不能徒憑自訴人之指述，
    遽入人於罪，本案既不能證明被告犯罪，自應為無罪判決之諭知。
七、移送併辦意旨（臺灣士林地方法院檢察署九十一年度選偵字第二八號）另以：被
    告乙○○於台北縣汐止市里長軮競選期間，利用宏國大鎮社區管委會之職務，冒
    用管委會之名義，意圖使智慧里里長侯選人丙○○不當選，竟於九十一年六月七
    日請總幹事張貼緊急公告內容：「查丙○○、丁○○等二員，散發傳單，捏造事
    實，污衊本會，分化團結，破壞和諧，今檢附證據，正式提出民、刑事告訴。特
    此公告，以正視聽！」等文字，散佈謠言或傳播不實之事項，涉有違反選舉罷免
    法、妨害名譽罪嫌，與本案有想像競合關係。然查被告所涉本件前揭違反公職人
    員選舉罷免法部分，經判處無罪，尚難認有裁判上一罪之關係，本院自無從併辦
    ，附此敘明。
據上論斷，應依刑事訴訟法第三百四十三條、第三百零一條第一項，判決如主文。
中    華    民    國    九十一    年      十一      月      二十九      日
                                  臺灣士林地方法院刑事第一庭
                                      法  官  張  國  棟
右正本證明與原本無異。
如不服本判決，應於判決送達後十日內，向本院提出上訴狀。
                                      書記官  陳  雅  加
中    華    民    國    九十一    年      十二      月  四        日
